臺灣高等法院臺中分院民事判決　96年度重訴字第25號
原　　　告　丙○○
訴訟代理人　盧永和律師
被　　　告　乙○○
　　　　　　　　　　　　81之.
被　　　告　甲○○
　　　　　　　　　　　（現於台灣台中看守所）
上列當事人間因被告擄人勒贖等案件，原告提起刑事附帶民事訴
訟，請求侵權行為損害賠償，經本院刑事庭裁定移送民事庭（96
年度附民字第143號），本院於中華民國96年9月12日言詞辯論終
結，判決如下：
    主  文
被告應連帶給付原告新臺幣伍佰陸拾萬元，及其中被告甲○○自
民國九十六年七月六日起，被告乙○○自九十六年七月二十日起
，均至清償日止，依年息百分之五計算之利息。
原告其餘之訴駁回。
訴訟費用由被告連帶負擔五分之三，餘由原告負擔。
本判決第一項於原告以新臺幣壹佰捌拾萬元為被告供擔保後，
得假執行。
原告其餘假執行之聲請駁回。
    事實及理由
一、被告乙○○經合法通知，未於言詞辯論期日到場，核無民事
    訴訟法第386條所列各款情形，爰依原告之聲請，由其一造
    辯論，而為判決。
二、原告提起本件附帶民事訴訟主張：被告二人為朋友關係，二
    經濟狀況均不佳。因被告乙○○曾於民國86（下同）年間，
    在原告所經營之肯達有限公司擔任送貨司機，知悉原告家境
    富裕，竟心生歹念，而萌綁架原告以勒贖之犯意，於95年8
    月上旬，先以電話聯絡當時在中國大陸工作之被告甲○○返
    臺，二人並於95年8月18日左右，在臺中縣大肚鄉某公園內
    碰面，被告乙○○當場向甲○○提議擄人勒贖之事，其後並
    多次聯繫商談。嗣於95年9月18日前後，被告二人共同基於
    意圖擄人勒贖之犯意聯絡，並決意動手，由被告乙○○駕駛
    不明車號之三菱牌墨綠色休旅車搭載被告甲○○，前往原告
    公司所在之臺中市西屯區○○區○路68號之辦公處所及其工
    廠所在附近熟悉地形，被告乙○○並預先準備好無法確認有
    無殺傷力之不詳槍枝二支、口罩二個、帽子二頂、黃色膠帶
    等擄人工具備用。被告二人旋於95年9月21日上午6時許，駕
    駛上開車輛前往前揭辦公處所附近埋伏，嗣原告於95年9月
    21日上午7時45分許，駕車駛入該辦公處所之地下停車場，
    被告二人乃穿戴預先準備好之帽子及口罩，駕車尾隨原告進
    入前開辦公處所之地下室，待原告下車後，被告二人即分持
    前開不詳槍枝各一把，下車毆打原告之頭部及肩膀，再將原
    告強押至前開休旅車上，並由被告甲○○將原告壓制於後座
    地板處，再以膠帶矇住原告之雙眼，被告乙○○則負責駕車
    駛離現場。被告二人駛至某偏僻空地停放後，即向原告要求
    新臺幣（下同）2000萬元之贖金，經原告再三表明無力給付
    後，被告二人始同意以500萬元達成協議。被告乙○○隨即
    命原告以手機與公司員工及家屬聯絡付贖事宜，待原告之家
    屬準備完成後，即由被告二人指定贖款丟包位置，由原告之
    子黃加雄於95年9月21日下午2時許，前往國道三號高速公路
    南下187.6至187.7公里處，將贖款丟包在高速公路橋下。被
    告二人取得贖款後，隨即將原告載至臺中縣龍井鄉○○村○
    ○路附近釋放，被告甲○○並分得150萬元之贖款，為此本
    於侵權行為之法律關係，求為判命被告二人連帶賠償1000萬
    元及自附帶民事訴訟訴狀繕本送達被告翌日起加計法定遲延
    利息暨擔保以宣告假執行之判決。原告訴之聲明：(一)被告應
    連帶給付原告1000萬元及自附帶民事訴訟訴狀繕本送達被告
    翌日起至清償日止，按年息百分之五之利息。(二)並願供擔保
    聲請宣告假執行。
三、被告甲○○以：在刑事第一審法院原告不願和解，且原告要
    求過高，伊無能力給付，在合理範圍內伊願意賠償等語置辯
    。答辯聲明：原告之訴駁回。被告乙○○經合法通知，未於
    準備程序或言詞辯論期日到場，亦未提出書狀作何聲明或陳
    述。
四、原告主張上開擄人勒贖之事實，有本院96年度金上訴字第
    1274號判決可證，並為被告甲○○所不爭執，且被告乙○○
    已於96年7月9日受合法通知，而未於言詞辯論期日到場，亦
    未提出準備書狀作何爭執，均視同自認，自堪信原告之主張
    為真實。
五、按因故意或過失不法侵害他人之權利者，負損害賠償責任；
    數人共同不法侵害他人之權利者，連帶負損害賠償責任；又
    不法侵害他人之身體或健康者，對被害人因此喪失或減少勞
    動能力，或增加生活上之需要時，應負損害賠償責任；不法
    侵害他人之身體、健康、名譽、自由、信用、隱私、貞操，
    或不法侵害其他人格法益而情節重大者，被害人雖非財產上
    之損害，亦得請求賠償相當之金額。民法第184條第1項前段
    、第185條第1項前段、第195條第1項分別定有明文。被告二
    人因其故意不法侵害原告之財產、身體，就原告所受之損害
    ，自應負賠償責任。原告依上開法律規定，請求被告二人連
    帶賠償其損害，洵屬依法有據。茲就原告所請求各項損害賠
    償審酌如下：
  (甲)500萬元贖金部分；
    查原告既因遭被告擄人勒贖付出贖金500萬元，此為其直接
    損害，自得請求被告如數賠償。
  (乙)500萬元精神慰撫金部分；
    按非財產上損害之慰撫金數額，究竟若干為適當，應斟酌兩
    造身分、地位及經濟狀況，俾為審判之依據（最高法院八十
    六年度台上字第五一一號判決、五十二年度台上字第二六二
    號判例參照）。本件原告等因被告二人之侵權行為，因而喪
    失自由，生命朝不保夕，隨時有性命之憂，精神上自受有相
    當之痛苦，原告依上開規定請求被告賠償相當之金額以資慰
    撫，自應准許。本院斟酌原告為逢甲大學畢業，從事肉類進
    口業，擔任肯達有限公司經理，年收入約一百多萬元，月入
    約十萬元，不動產有房屋一幢，農地二筆，被告甲○○國小
    畢業，在中國經營餐廳、男士美容、工廠等近四年，月入約
    二、三萬元人民幣，並無財產，而被告乙○○從事攤販業，
    亦無財產，有財產所得調件明細表可憑，再參酌被告擄人勒
    贖情節經過等一切情狀，認原告得請求被告賠償慰撫金數額
    ，以六十萬元為適當，超過部分不能准許。
六、從而，原告本於侵權行為，得請求被告二人連帶賠償數額，
    為五百六十萬元，及其中被告甲○○自96年7月6日起，被告
    乙○○自96年7月20日起，均至清償日止，依年息百分之五
    計算之利息，在此範圍內之請求為有理由，應予准許，超過
    上開數額之請求為無理由，不能准許，應予駁回。
七、假執行之宣告：
    原告陳明願供擔保，聲請宣告假執行，關於原告勝訴部分，
    經核尚無不合，爰酌定相當擔保金額准許之。至於原告敗訴
    部分，其假執行之聲請因其訴被駁回而失所附麗，應併予駁
    回。
八、本件事證已臻明確，兩造其餘之攻擊及防禦方法，核與判決
    之結果不生影響，無予一一審究之必要，併此敘明。
據上論結，本件原告之訴一部為有理由，一部為無理由，爰依民
事訴訟法第463條、第385條第1項前段、第79條、第85條第2項、
第390條第2項，判決如主文。
中　　華　　民　　國　　96　　年　　9 　　月　　26　　日
                  民事第五庭    審判長法　官  林陳松
                                      法　官  古金男
                                      法　官  鄭金龍
以上正本係照原本作成。
兩造均得上訴。
如對本判決上訴，須於收受判決送達後20日內向本院提出上訴書
狀，其未表明上訴理由者，應於提出上訴後20日內向本院提出上
訴理由書（須按他造人數附具繕本）。
上訴時應提出委任律師為訴訟代理人之委任狀。具有民事訴訟法
第466條之1第1項但書或第2項之情形為訴訟代理人者，另應附具
律師及格證書及釋明委任人與受任人有該條項所定關係之釋明文
書影本。
                                      書記官  陳振海
中　　華　　民　　國　　96　　年　　9 　　月　　28　　日
                                                      Ｍ
